【裁判字號】    98,訴,1237
【裁判日期】    990129
【裁判案由】    清償借款
【裁判全文】
臺灣士林地方法院民事判決              98年度訴字第1237號
原      告  臺灣中小企業銀行股份有限公司
法定代理人  庚○○
訴訟代理人  己○○
            丙○○
被      告  全國金屬門窗有限公司
兼法定代理  戊○○
人                    現應為.
被      告  丁○○
            甲○○
上列當事人間清償借款事件，本院於民國99年1 月20日言詞辯論
終結，判決如下：
    主  文
被告應連帶給付原告新臺幣壹佰柒拾陸萬肆仟玖佰元，及自民國
九十八年八月二十三日起至清償日止，按年息百分之五點八五計
算之利息，暨自民國九十八年九月二十四日起至清償日止，逾期
在六個月以內者，按上開利率百分之十，逾期超過六個月部分，
按上開利率百分之二十計算之違約金。
訴訟費用由被告連帶負擔。
本判決第一項於原告以新臺幣伍拾玖萬元為被告供擔保後，得假
執行。
    事實及理由
甲、程序方面：
一、按當事人就一定法律關係而生之訴訟得以文書合意定第一審
    管轄法院，民事訴訟法第24條著有明文。查兩造就本件法律
    關係所生之訴訟合意由本院管轄，有卷附兩造簽立之授信約
    定書第13條可稽，依民事訴訟法第24條第1 項之規定，本院
    自有管轄權，合先敘明。
二、本件被告全國金屬門窗有限公司（以下簡稱：全國門窗公司
    ）、戊○○經合法通知，未於言詞辯論期日到場，核無民事
    訴訟法第386 條各款所列情形，爰依原告聲請，由其一造辯
    論而為判決。
乙、實體方面：
一、原告起訴主張：被告全國門窗公司於民國98年1 月22日，邀
    同被告戊○○、丁○○、甲○○為連帶保證人，與原告簽立
    借據，向原告借款新臺幣（下同）200 萬元，借款期間自98
    年1 月23日起至103 年1 月23日止，償還方式為自實際撥款
    日，按月繳息，本金分60期，按月平均攤還，第1 期還3 萬
    5,300 元，第2 期至第60期，每期攤還3 萬3,300 元，並約
    定利息按原告當時之基準利率加年利率3.6%計付。另借款未
    依約清償本息時，逾期6 個月以內者，按上開利率10% 加收
    違約金；逾期6 個月以上者，就超過6 個月部分，按上開利
    率20% 加收違約金。且借款人任何一宗債務不依約清償或攤
    還本金時，即喪失期限利益，視為全部到期。詎被告全國門
    窗公司自98年8 月23日起即未依約償還本息，依約原告得視
    為全部到期，為此依消費借貸及連帶保證法律關係，訴請被
    告連帶給付借款本金餘額計176 萬4,900 元及自98年8 月23
    日起算之約定利息、自98年9 月24日起算之約定違約金等語
    。並聲明：求為判決除供擔保金額外如主文所示。
二、被告全國門窗公司、戊○○未於言詞辯論期日到場，亦未提
    出書狀作何聲明或陳述。
    被告丁○○、甲○○則以：伊等有於借據、授信約定書上親
    自簽名，惟簽名時其上並無金額之記載，且伊等認知借款金
    額應為150 萬元，借款當時原告之承辦人表示於對保時會另
    外通知，後來則未再通知被告丁○○、甲○○，原告不應未
    辦對保即撥款。另被告戊○○亦曾告知原告並未撥款下來等
    語，資為抗辯。並聲明：求為判決駁回原告之訴。
三、原告主張之事實，已據其提出與所述相符之授信往來約定書
    4 紙、借據、放款利率歷史資料表、還款明細、撥款轉帳記
    錄、放款轉帳支出傳票等件（均影本）為證，應堪信為真實
    。至被告丁○○、甲○○雖另以前揭情詞為辯，惟查：
  (一)按私文書經本人或其代理人簽名、蓋章或按指印或有法院或
    公證人之認證者，推定為真正。民事訴訟法第358 條第1 項
    定有明文。本件被告丁○○、甲○○就原告所提借據上連帶
    保證人欄之簽名真正並不爭執，則上開借據，依法即應推定
    為真正。本件借據之簽名過程，證人即原告承辦人乙○○於
    本院證稱：於辦理對保時，已向借款人及保證人說明借款金
    額、期限、利息，解說完後，由被告全國門窗公司法定敗理
    人戊○○填寫借款金額、借款資料，接下來由被告戊○○於
    保證人欄簽名，再由被告丁○○、甲○○填寫保證人資料，
    被告丁○○、甲○○於借據上簽名時，已有借款人填寫之借
    款金額，伊告知（借款人、保證人）隔日即會撥款，並未說
    借款金額是150 萬元等語（本院卷第62頁），核與原告所提
    借據內容相符，自堪信實。至被告丁○○、甲○○所辯於借
    據上連帶保證人欄簽名時，並無金額記載，借款金額僅150
    萬元云云，則與推定真正之借據文書內容不符；況衡諸經驗
    法則，正常謹慎之法律活動參與者，於簽立連帶保證契約時
    ，除有概括授權之真意外，就借款保證之最重要內容即借款
    金額，殊無放任其空白即率予簽名之理，被告丁○○、甲○○復未能為其他舉證以實其說，自難認其抗辯為可採。
  (二)又被告丁○○、甲○○雖曾抗辯被告戊○○告知借款未核撥
    下來，惟經原告補提與所述相符之放款轉帳支出傳票、取款
    憑條（本卷第69、70頁）後，就轉帳資料之真正亦未爭執（
    本院卷第61頁背面），堪信原告主張已將借款200 萬元交付
    被告全國門窗公司之事實為真。
  (三)又銀行貸款實務所稱「對保」者，應係確認保證人有無保證
    之真意及核對保證人身分資料，此經證人乙○○於本院證述
    在卷（本院卷第62頁）。本件被告丁○○、甲○○確實於原
    告分行辦理借款予被告全國門窗公司程序時到場，並於借據
    連帶保證人欄、授信約定書簽名，並填具個人資料表同意原
    告查詢相關個人信用資料（本院卷第65、66頁），當已足確
    認丁○○、甲○○確有充任被告全國門窗公司借款債務連帶
    保證人之真意，應已完成所謂「對保」程序。是被告丁○○
    、甲○○抗辯原告不應未辦理對保即撥款被告全國門窗公司
    云云，亦核與事實不符
  (四)綜上，被告丁○○、甲○○抗辯均非可採，仍應依約履行連
    帶保證人責任。
四、按消費借貸之借用人應於約定期限內，返還與所借用物種類
    、品質、數量相同之物，民法第478 條前段定有明文；又所
    謂連帶保證，係指保證人與主債務人就債務之履行，對於債
    權人各負全部給付之責任者而言，是連帶保證債務之債權人
    得同時或先後向保證人為全部給付之請求（最高法院45年度
    臺上字第1426號判例、77年度臺上字第1772號判決意旨參照
    ）。被告全國門窗公司積欠原告前開本金、利息、違約金，
    已如前述，揆諸前開規定及說明，自應由被告全國門窗公司
    及連帶保證人即被告戊○○、丁○○、甲○○負連帶清償責
    任。從而，原告本於消費借貸及連帶保證契約，訴請被告連
    帶給付176 萬4,900 元，及自98年8 月23日起至清償日止，
    按年息5.85% 計算之利息，暨自98年9 月24日起至清償日止
    ，逾期在6 個月以內者，按上開利率10% ，逾期超過6 個月
    部分，按上開利率20% 計算之違約金，為有理由，應予准許
    。
五、原告陳明願供擔保以代釋明聲請宣告假執行，核無不合，爰
    酌定相當擔保金額，准予宣告假執行。
六、據上論結，本件原告之訴為有理由，依民事訴訟法第385 條
    第1 項前段、第85條第2項、第390 條第2 項判決如主文。
中    華    民    國    99    年    1     月    29    日
                  民事第一庭  法  官  王本源
以上正本證明與原本無異。
如對本判決上訴，應於判決送達後20日內向本院提出上訴狀。
中    華    民    國    99    年    2     月    2     日
                              書記官  陳淑女

司法院資訊處製作；財團法人民間司法改革基金會備份。
